【裁判字號】    87,易,1343
【裁判日期】    890407
【裁判案由】    妨害公務等
【裁判全文】
台灣新竹地方法院刑事判決                        八十七年度易字第一三四三號
    公  訴  人  臺灣新竹地方法院檢察署檢察官
    被      告  丙  ○  ○
    選      任
    辯  護  人  楊隆源
    被      告  乙  ○  ○
                丁  ○  ○
右列被告等因妨害公務等案件，經檢察官提起公訴（八十七年度偵字第一九五七、二
三四二號），本院判決如左：
    主  文
丙○○傷害人之身體，處罰金參仟元，如易服勞役以參佰元折算壹日，緩刑貳年。
乙○○、丁○○共同傷害人之身體，各處罰金參仟元，如易服勞役均以參佰元折算壹
日，均緩刑貳年。
    事  實
丙○○於民國八十七年三、四月間在新竹市○○路○段一三七號其前夫洪揚堂甫於當
年三月中旬開始營業之無照檳榔攤工作。乙○○、丁○○當時均為新竹市警察局第三
分局朝山派出所（下稱朝山派出所）警員。緣丁○○與朝山派出所巡佐甲○○於八十
七年三月三十一日前往該檳榔攤依法執行檳榔攤新開業調查職務，向丙○○詢問該檳
榔攤負責人姓名，並請丙○○出示身分證件，經丙○○表示不知負責人係何人，且未
帶身分證，而答應於翌日備妥身分證再行受檢。丁○○乃與乙○○於翌日即八十七年
四月一日下午五時三十分許駕駛巡邏車巡經該檳榔攤時，入內向丙○○再度進行上述
新開業調查，詎丙○○仍謂不知該檳榔攤負責人姓名，且未依約帶身分證受檢。乙○○、丁○○因此懷疑丙○○之身分，而欲帶丙○○回朝山派出所查證。丙○○認為自
己並未犯法，堅持打電話請家人送身分證到場，而不願至派出所。雙方遂生爭執，進
而拉扯。於拉扯間，彼此基於傷害對方之故意，丙○○以手指甲抓傷乙○○左前額、
左顏面及兩上肢前臂多處；乙○○與丁○○亦共同揮拳重擊丙○○頭（臉）部，致使
右眼眶瘀青及唇內表淺破皮。
案經乙○○訴由新竹市警察局第三分局報請及丙○○訴請台灣新竹地法院檢察署檢察
官偵查起訴。
    理  由
一、右揭被告丙○○在該無照新開業檳榔攤工作，經警二度前往調查，於第二次調查
    時，被告丙○○與被告乙○○、丁○○發生爭執，進而拉扯等情，為被告等所不
    諱言，並有證人洪揚堂、甲○○之供述及朝山派出所八十七年四月一日勤務分配
    表（見八十七年度偵字第一九五七號卷第三七頁）可証。又被告乙○○受有該多
    處抓傷之情，有南門綜合醫院診斷證明書及八十八年五月十一日南綜醫字第一六
    五號函附急診病歷，在八十七年度偵字第一九五七號卷第三三頁及本院卷（一）
    內可憑。另被告丙○○係頭（臉）部遭重擊致右眼眶瘀青及唇內表淺破皮，亦據
    證人即財團法人為恭紀念醫院醫師李之微證實，並有急診病歷表、診斷證明書及
    照片在卷可稽（見八十七年度偵字第一九五七號卷第六一、六四－六五頁，八十
    七年度偵字第二三四二號卷第二至四頁之間）。雖依上開資料顯示，被告丙○○
    兩側上肢及右膝尚有多處擦挫傷，然就證人李之微供證：於拉扯中會造成該挫傷
    等語以觀，此部分傷害尚難認亦係重擊所致，惟可佐證雙方確有拉扯之事實。
二、質諸被告等均否認有故意傷害對方之舉。被告丙○○辯稱：警員入內即將告發單
    簿往桌上丟，叫伊拿證件，說要開罰單，伊要打電話叫家人送證件來，乙○○阻
    止伊打電話，伊與乙○○理論，乙○○先揮拳打伊頭臉，伊為防止挨打，始抓乙○○之手等語，並舉當時在場之證人傅佳齡為證。被告乙○○、丁○○則以：彼
    等於執行該勤務中，乙○○質問丙○○是否大陸偷渡客，即遭丙○○出手打一巴
    掌，並將乙○○所載眼鏡打落，乙○○始抓住丙○○之手以阻止之，並與丁○○
    合力欲將妨害公務之丙○○制服帶回派出所處理，惟丙○○又抓又踢，三人因此
    重心不穩而均跌倒在地，互有受傷等語為辯。經查：
    （一）證人傅佳齡於偵審中所述案發之經過，固與被告丙○○所辯相同。然證人
          傅佳齡係自台中北上新竹，於八十七年三月中旬即與被告丙○○同住該檳
          榔攤營業處所，並幫忙丙○○看店，為其二人所自承（見八十七年度偵字
          第二三四二號卷第十二背頁、第十四頁）；並據被告丁○○稱：案發前數
          日曾見傅佳齡在該檳榔攤，事發當時傅佳齡在該處坐著包檳榔等語（見八
          十七年度偵字第一九五七號卷第五四頁）。足見證人傅佳齡與被告丙○○
          關係密切。又經本院隔離訊問結果，證人傅佳齡稱：事發當時高的警員（
          指乙○○）拿告發單簿，矮的警員（指丁○○）沒拿本子，摔簿子的是高
          的警員等語；被告丙○○則稱；進來檳榔攤丟本子的是丁○○，高的警員
          沒拿本子等語；而被告乙○○、丁○○均稱：當時彼等各拿一本告發單簿
          （見本院八十八年二月二日筆錄）。可見證人傅佳齡之供述顯有瑕疵，其
          在場是否目睹全情？有無據實以供？均屬堪虞，所為附和被告丙○○之詞
          ，自不足採為有利被告丙○○之認定。是被告丙○○所辯先遭乙○○出拳
          毆打云云，尚難採信。
    （二）被告乙○○身高一八五公分、體重八二公斤，被告丁○○亦有一六八公分
          高、五五公斤重，而被告丙○○則僅高一五五公分，且體型瘦小，無不良
          紀錄（依序見本院八十九年四月七日筆錄、八十七年度偵字第二三四二號
          卷內照片、八十七年度偵字第一九五七號卷第十八頁素行調查表）。以此
          一名女子面對該二名警員，若謂於經其中較高大之警員質問身分之際即敢
          先行出手打該名警員一巴掌，誠屬有違常情。是被告乙○○、丁○○所辯
          乙○○先遭丙○○出手打一巴掌云云，亦難採信。
  （三）按正當防衛係對於現在不正之侵害防衛自己或他人之權利者而言。依前查
          證，被告等於爭執拉扯之際相互抓毆，致被告乙○○、丙○○成傷，既不
          能證明何方先行侵害，自均不得主張正當防衛，彼等皆係基於傷害對方之
          故意而為，至堪認定。
三、核被告三人所為均係犯刑法第二百七十七條第一項之傷害罪，其中被告乙○○與
    被告丁○○，有傷害丙○○之犯意聯絡及行為分擔，為共同正犯。公訴意旨雖以
    ：被告丙○○於乙○○、丁○○合力拉其手欲將其帶回派出所查證時，加以反抗
    ，抓傷乙○○，係對於公務員依法執行職務時施強暴脅迫等情，認被告丙○○犯
    刑法第一百三十五條第一項之妨害公務罪嫌。然按刑法第一百三十五條第一項之
    妨害公務罪，以公務員依法執行職務時加以妨害為要件，若公務員所為係超越職
    務範圍以外之行為，即不得謂為依法執行職務，縱令對之有所妨阻，要無妨害公
    務之可言。茲據乙○○、丁○○供稱：彼等係因丙○○先出手打乙○○一巴掌，
    始欲將丙○○帶回派出所，而遭丙○○反抗，抓傷乙○○等語。惟如前查證所得
    ，乙○○、丁○○所謂乙○○先遭丙○○出手打一巴掌云云，不足採信，而係其
    二人與丙○○於爭執拉扯之際相互抓毆，顯已軼出執行職務範圍之外，自難論丙○○以妨害公務罪，起訴法條應予變更。至丙○○之辯護人主張：被告乙○○、
    丁○○為公務員，竟假藉職務上之權力、機會，以故意犯傷害罪，應依刑法第一
    百三十四條規定加重其刑至二分之一等語。觀諸被告乙○○、丁○○因與丙○○
    爭執進而拉扯，於拉扯之際始相互傷害，要與假借彼等警察職務上之權力、機會
    而為之者不同，自無刑法第一百三十四條之適用，併此明。
四、爰審酌被告等因細故致生爭端，所肇對方之傷害均屬輕微，為顧及警民關係之和
    諧，爰從輕各科處罰金參仟元，如易服勞役均以參佰元折算壹日。末查被告三人
    均為初犯，既未曾受有期徒刑以上刑之宣告（見卷附刑案資料查證記錄表及被告
    全國前案紀錄表），被告乙○○、丁○○又為現職警員，本院認其三人於歷經本
    案偵審，當知記取教訓，謹言慎行，不致再犯，是所宣告之罰金，以暫不執行為
    適當，爰均併予宣告緩刑貳年，以勵自新。
據上論斷，應依刑事訴訟法第二百九十九條第一項前段、第三百條，刑法第二十八條
、第二百七十七條第一項、第四十二條第二項、第七十四條第一款，罰金罰鍰提高標
準條例第一條前段、第二條，判決如主文。
本案經檢察官黃仁宏到庭執行職務。
中    華      民      國      八十九    年      四      月      七      日
                                        臺灣新竹地方法院刑事第三庭
                                            法  官  林  錦  芳
右正本證明與原本無異。
如不服本判決，應於判決送達後十日內向本院提出上訴狀（應附繕本），上訴於
臺灣高等法院。
                                            書記官  洪  培  祿
中    華      民      國      八十九    年      四      月      七      日
附錄法條：
刑法第二百七十七條第一項：
傷害人之身體或健康者，處三年以下有期徒刑、拘役或一千元以下罰金。


司法院資訊處製作；財團法人民間司法改革基金會備份。
